最高法院民事判決　　　　　　　　　　　　　　　九十一年度台上字第二六四九號
　　上　訴　人　甲○○○○○○.
　　法定代理人　吳敏選
　　訴訟代理人　楊昌禧律師
　　　　　　　　唐小菁律師
　　被 上訴 人　乙○○
　　　　　　　　丙○○
　　　　　　　　丁○○
　　　　　　　　己○○
　　　　　　　　戊○○
右當事人間請求損害賠償事件，上訴人對於中華民國九十年四月四日台灣高等法院高
雄分院第二審判決（八十九年度上字第二一五號），提起上訴，本院判決如左：
    主  文
原判決除假執行部分外廢棄，發回台灣高等法院高雄分院。
    理  由
本件上訴人主張：被上訴人於民國八十五年十二月三十日與訴外人吳敏選、歐正森、
黃瓊惠、林幸一、于蕙紋、黃月琴、曾淑珍、楊麗芬、黃戴金葉、陳淑芬、張家馨、
黃月猜等（下稱吳敏選等）共十七人共同簽訂合夥契約書，組織伊合夥事業，被上訴
人五人係伊合夥事業之美髮設計師，屬於執行合夥事業之合夥人；第一審共同被告陳
淑芬等八人則為伊合夥事業之職員，分別擔任設計師、吹風手及助理等工作。被上訴
人五人於八十七年八月十五日在距伊合夥事業五、六百公尺處籌設同種業務之逸園魔
髮雕型坊，違反合夥契約執行合夥事務，利用伊內部客戶資料、寄發函件、搶拉生意
，對陳淑芬等八人予以惡意挖角，於八十七年八月一日集體離職，致使伊虧損連連，
瀕臨解體，被上訴人以惡意競爭之手段，已逾自由競爭之範疇，係以違反善良風俗之
手法，欲達其使伊合夥事業解體之目的，依民法第一百八十五條、第一百八十四條第
一項後段之規定，或依債務不履行法則，對於伊營業損失，均應負連帶損害賠償責任
；依八十六年同時期八月至十二月營收淨利為標準計算，伊自八十七年八月至十二月
之損失共計新台幣（下同）四百三十八萬七千三百零五元；如認伊合夥事業之損失，
非由於上訴人等共同侵權行為所造成，惟伊合夥事業係以經營美容、美髮專業造型為
主要事務，被上訴人為合夥人，實際執行美髮、美容等設計工作，為執行合夥事務之
合夥人，按合夥契約第十三條、第十六條及第十九條之約定，被上訴人退夥因未依該
合夥契約第十九條約定，未生退夥效力，被上訴人對於伊因此所受營業利益之損失，
亦應負債務不履行之損害賠償責任，爰依伊八十六年度同時期八月至十二月之營收淨
利及被上訴人所占當月份業績比例計算為請求等情，求為命被上訴人乙○○賠償一百
零九萬二千二百八十八元、被上訴人丙○○賠償九十八萬七千一百五十二元、被上訴
人丁○○賠償六十九萬七千五百七十五元、被上訴人己○○賠償九十一萬零三百九十
四元、被上訴人戊○○賠償六十九萬九千八百九十六元並均加計法定遲延利息之判決
（被上訴人於第一審請求被上訴人及訴外人即第一審其他共同被告陳淑芬等連帶給付
四百三十八萬七千三百零五元本息，第一審依債務不履行法律關係命被上訴人各給付
如上開金額本息，並駁回上訴人其餘之訴，上訴人就其敗訴部分未聲明不服；被上訴
人則提起第二審上訴）。
被上訴人則以：合夥契約書第十二條之所謂「執行合夥事務」，係指上訴人之行政執
行人及財務執行人之執行合夥事業之行政及財政等事務而言；伊等於八十七年八月二
十四日聲明退夥前，雖為合夥人無誤，然伊等與上訴人間確有僱傭關係存在，同時任
美髮設計師之職，該二職雖由一人分飾，然非屬必然，此觀合夥人並非當然為受僱人
，受僱人並非當然為合夥人，且合夥契約除於第十條約定由訴外人即合夥人吳敏選、
林幸一等二人執行事務外，並無其他執行業務人之約定，另合夥契約第十八條亦約定
無執行合夥事務之合夥人有監督、檢查權，合夥契約書第十二條所謂執行合夥事務，
乃指第十條約定之執行業務人無誤，伊等非執行業務之合夥人，自無違反合夥契約之
規定，並無任何債務不履行或侵權行為之情事；伊等業已合法終止兩造間僱傭契約，
並已向合夥事業之行政執行長併全體合夥人合法聲明退夥，伊等退夥後，上訴人營收
之良窳與伊等退夥無關；再上訴人之傳票欠缺完善、帳冊有浮報濫載之嫌，以八十六
、八十七年度同月份之營收比較定其求償額，殊乏合理化之根據；伊等離職與退出合
夥事業不同，原審認伊等退夥將致上訴人發生合夥事業難以繼續經營之情形，顯屬誤
會。伊等既曾正式請辭獲准，迨離職後再聲明退夥，則其離職並不生債務不履行情事
等語，資為抗辯。
原審將第一審所為命被上訴人給付部分之判決廢棄，改判駁回被上訴人在第一審之訴
，無非以：被上訴人與訴外人吳敏選等十七人，共同簽訂合夥契約，經營「甲○○○
○○○○」為合夥事業，為兩造所不爭，並有合夥契約書可稽，堪信屬實。玆上訴人
主張：被上訴人為執行合夥事務之合夥人，渠等退夥不生合法效力，即應負債務不履
行損害賠償責任云云，被上訴人則否認之，兩造情詞各執。按合夥之事務，除契約另
有訂定外，由合夥人全體共同執行之，為民法第六百六十七條第一項所明定。故合夥
事務雖以合夥人全體共同執行為原則，然若合夥契約約定由合夥中之一人或數人執行
者，應為法律所許。被上訴人與吳敏選等人合夥經營之「甲○○○○○○○」，固以
經營美容、美髮為其共同事業，依系爭合夥契約書第十條載：「合夥內部事務約定由
合夥人中之吳敏選、林幸一等二人共同執行之，其事務執行範圍分配如下：(1)合夥人
吳敏選擔任行政執行長，執掌公司決策之訂定、業務之推展，營運之規劃等工作。(2)
合夥人林幸一擔任財事執行長，執掌公司財務人事、業績規劃及分析等工作」，顯已
委任吳敏選、林幸一等人執行合夥事務；再合夥人被委任執行合夥事務者，於依委任
本旨執行合夥事務之範圍內，對於第三人，為他合夥人之代表，為民法第六百七十九
條所明定，被上訴人雖擔任美髮設計師之職務，但並不能代表他合夥人，系爭合夥乃
約定由吳敏選為合夥之代表人；又合夥行合夥事務，除契約另有訂定外，不得請求報
酬，系爭合夥契約並無執行事務之合夥人得領取報酬之約定，但被上訴人依系爭合夥
事業擔任美髮師工作，均係與其他非具合夥人身分之美髮師一樣，按月領取薪資報酬
，為兩造所不爭，自未能以此認被上訴人工作即屬執行合夥事業至明。美髮、美容工
作既能僱用具此技藝之人為之，此觀上訴人僱有其他美髮師工作即明，亦不能單以上
訴人擔任美髮、美容工作，即認係執行合夥事務。次查，上訴人就員工離職設有規定
，即離職人員須於離職之日一星期前，填寫公司所製作員工離職之例稿書面文件後，
將之交由人事組，再交由財務執行長，最後再轉交行政執行長，若行政執行長收到員
工辭呈，未予退回即表示同意其離職；若將之退回，則表示尚未同意其離職，有上訴
人等所提出之辭職單影本附卷可稽，並經證人林幸一證述屬實；被上訴人辯稱：伊等
與其他員工陳淑芬等共計十三人，填寫員工辭職之例稿書面，交人事組長即被上訴人
丁○○，並於八十七年七月二十四日，由丁○○代表將其等辭呈轉交林幸一，上訴人
並未於一星期內退回辭呈，亦未予以慰留，故而上訴人等即按前揭規定，於八十七年
七月三十一日辦理簡單離職手續後，即正式辭職，已據證人陳淑芬、林幸一證實。被
上訴人就受僱之美髮美容工作，既已依合法程序辦理離職手續，上訴人亦無退回其等
人員之辭職單，應認上訴人對被上訴人之辭職已有同意之表示，被上訴人與上訴人間
之僱傭關係，已因上訴人同意其等離職而自八十七年八月一日起合法終止，堪可認定
。再「離職」與「退夥」應屬二事，被上訴人既非執行合夥事務，上訴人所謂被上訴
人辭任須經全體合夥人之同意云云，或被上訴人為執行合夥事務之合夥人，如欲退夥
並不適用受僱人之辭職程序云云，亦無可取。被上訴人雖為「甲○○○○○○○」合
夥事業合夥人之一，且擔任美髮、美容造型等工作，惟被上訴人請求離職獲准，自八
十七年八月一日起未再執行美容、美髮等工作，此僱傭關係之合法終止，自無何侵權
行為可言，上訴人主張：被上訴人為債務不履行云云，更屬無稽。至於聲明退夥乙節
，因被上訴人未依系爭合夥契約書第十九條：「合夥人為聲明退夥時，不得有不利於
合夥事業之時期為之，並應於兩個月前向全體合夥人以書面聲明為之」約定之方式退
夥，可認其退夥聲明，未生合法退夥之效力。但被上訴人既經合法離職而終止僱傭關
係，上訴人自不因被上訴人離職而受損害；且上訴人之聲明退夥，既在其等獲被上訴
人同意離職之後，縱未生退夥效力，或縱被上訴人因上訴人離職而受有營業損失，亦
與上訴人之聲明退夥間，無相當因果關係存在。上訴人主張其自八十七年八月至八十
七年十二月份之營業利益損失共計四百三十八萬七千三百零五元，係被上訴人聲明退
夥之債務不履行所致，應由上訴人負賠償責任，即屬無據等詞，為其判斷之基礎。
查被上訴人與訴外人吳敏選等十七人訂定合夥契約，經營「甲○○○○○○○」為合
夥事業，為原審確定之事實。則上訴人主張：「甲○○○○○○○」合夥事業係以經
營美容、美髮造型為其主要營業項目，被上訴人所執行之美髮造型事務為合夥事務，
被上訴人於合夥之初，即為自己合夥之利益，以其專長執行美髮造型事務，而非嗣後
為僱主利益受僱擔任此項職務云云，似非全然無據。若此，被上訴人既從事美髮工作
，可否謂非執行「甲○○○○○○○」之合夥事業，即不無研求之餘地。其次，上訴
人於原審提出八十六年、八十七年度八月至十二月薪資計算表，及林幸一之銀行存摺
，用以證明吳敏選、林幸一因執行合夥事務，每月領取報酬，此亦為被上訴人所不爭
執，而原審並未因此認定吳敏選、林幸一係受僱於上訴人，以此而言，被上訴人因擔
任美髮工作而同樣每月得領取報酬，是否得認為被上訴人係受雇於上訴人而非執行合
夥事務？自不無疑義。再者，執行合夥事務之合夥人與合夥間，非有真正委任關係，
故合夥人依約定或決議執行合夥事務者，於執行合夥事務之範圍內，對於第三人，為
他合夥人之代表，民法第六百七十九條規定甚明。易言之，合夥人約定之名義上之代
表人，與依約定或決議執行合夥事務之合夥人，非必一致，後者於執行合夥事務之範
圍內，對於第三人，亦為他合夥人之代表；是有執行權之合夥人，不一定係約定之名
義上之代表人。原審見未及此，竟以系爭合夥約定由吳敏選出名為合夥之代表人為由
，認被上訴人雖擔任美髮設計師之職務，但並不能代表他合夥人，且以系爭合夥契約
並無執行事務之合夥人得領取報酬之約定，而被上訴人與其他美髮師一樣按月領取薪
資報酬，進而推論不能認定被上訴人非執行合夥事務，據為不利上訴人之論斷，亦屬
可議。上訴論旨，指摘原判決不當，求予廢棄，非無理由。
據上論結，本件上訴為有理由。依民事訴訟法第四百七十七條第一項、第四百七十八
條第一項，判決如主文。
中      華      民      國    九十一    年     十二     月    三十一    日
                              最高法院民事第六庭
                                  審判長法官  吳  正  一
                                        法官  劉  福  來
                                        法官  鄭  玉  山
                                        法官  黃  義  豐
                                        法官  蘇  達  志
      右正本證明與原本無異
                                              書  記  官
中      華      民      國    九十二    年      一      月    二十二    日
